【裁判字號】    90,易,263
【裁判日期】    900322
【裁判案由】    贓物等
【裁判全文】
臺灣臺北地方法院刑事判決              九十年度易字第二六三號
    公  訴  人  臺灣臺北地方法院檢察署檢察官
    被      告  乙○○
右列被告因贓物等案件，經檢察官提起公訴（八十九年度偵字第一九四二二號），本
院判決如左：
    主      文
乙○○故買贓物，累犯，處有期徒刑肆月，扣案陳國欽國民身分證經變造（乙○○）
照片部分沒收；又對於公務員依法執行職務時，施強暴，累犯，處有期徒刑柒月，扣
案電擊棒壹支沒收；應執行有期徒刑拾月，如案陳國欽國民身分證經變造（乙○○）
照片部分及電擊棒壹支均沒收。
    事      實
一、乙○○曾於民國八十一年間因違反麻醉藥品管理條例案件，經台灣高等法院判處
    有期徒刑六年六月，於八十四年一月十四日假釋出獄，於八十七年五月十六日縮
    刑期滿執行完畢，仍不知悔改，而因為逃避警方查緝，明知陳國欽國民身分證一
    枚係其於八十九年二月底於台北縣板橋市○○路、民生路口加油站遭姓名、年籍
    不詳之人竊取之贓物，竟於同年七、八月間（起訴書課載為同年二月底），以新
    台幣（下同）八千元代價，向刊登跳蚤雜誌之姓名、年籍不詳之人故買該紙經變
    造換貼自己照片之「陳國欽」身分證一枚（前一日價格談好，乙○○交照片予該
    年籍、姓名不詳之人變造身分證後，於次日交付該變造身分證予乙○○），欲供
    已使用，足生損害於戶政機關管理國民身分證之正確性及陳國欽。嗣於同年九月
    二十九日夜間二十二時二十分許，在臺北市青年公園水源街口，為警趨前表明身
    分逮捕查緝毒品（業經檢察官聲請裁定強制戒治中）案件時，竟另行起意出於妨
    害公務之意，當場以其所有隨身之電擊棒一支，對於依法執行職務之警員朱定邦
    廖洛賓，揮舞攻擊而施強暴，致朱定邦受有臉部（一．五公分×０．四公分）裂
    傷之傷害。仍經警逮捕後，帶回警所經警製作筆錄時，乙○○即向警自首未經發
    覺之其於上揭時地故買變造身分證及提出該變造身分證連同上開電擊棒為警扣案
    ，而接受裁判。
二、案經台北縣警察局板橋分局報告臺灣臺北地方法院檢察署檢察官偵查起訴。
    理      由
一、右揭事實，訊據被告乙○○除對於其於前揭時間以八千元代價向不詳姓名、年籍
    刊登跳蚤雜誌之人購買經變造換貼自己照片之陳國欽民身分證一枚欲供已使用，
    於上開時地被警查獲後向警自首故買該變造身分證及提出該變造身分證經警扣案
    等情坦承不諱外，餘則矢口否認，辯稱：伊不知該變造身分證是偷來或撿來的，
    也不知道賣伊者係何人，且案發當時警察並未表明身份，渠等亦係越區臨檢，伊
    以為是同行之李念芳之前男友叫人來打伊才會反抗動手云云。經查：上開事實，
    業據被害人陳國欽、證人朱定邦、楊昆、李念芳及甲○○分別於警訊、偵查及
    本院審理時指、供述甚明，並有臨檢紀錄、朱定邦報告書、驗傷診斷書各一紙在
    卷及上開變造身分證一枚、電擊棒一支扣案可稽，證人即案發時與被告同行之女
    友李念芳於偵查中供明「．．．到了青年公園水源路口見面地時，警察就過來要
    盤查我們，乙○○就想逃而拿電擊棒打警員．．．」（偵查卷四十五頁背面）核
    與證人即承辦員警朱定邦、楊昆於偵查中所供「八十九年九月廿九日晚上廿二
    時廿分左右，於青年公園水源街口，我們向被告表明身分，且稱「我們是警察要
    臨檢」，他一聽到，就拔腿要跑，我們就抓住他的衣領，他突然拿電擊棒攻擊我
    ，導致我受傷．．．當時乙○○所持電擊棒攻擊我們大約有五分鐘之久．．．」
    （偵查一卷卅二頁）情節相符，證人即承辦員警甲○○於本院審理時經詢以：「
    被告說朱定邦未表明身份且先打他？」答以：「不是的。朱定邦他們有表明身份
    ，在盤查時被告就拿出電擊棒電他們，我們另外一個同事廖洛賓及朱定邦都有被
    他電到，廖洛賓才拔槍出來，被告才停止，當時我在另外一個角落才趕過去支援
    ，他明知道我們是警察．．．」渠等證述既明且相符。又被告明知國民身分證係
    國民隨身帶必備之證件，除非遺失或被盜經不法者占有外，不可能在外流通買
    賣，甚且以自己之照片換貼變造，且被告既可從所謂之跳蚤雜誌向不詳姓名、年
    籍之人購得前開變造身分證，自係明知該出賣者係犯罪取得陳國欽之身分證，又
    被告係於前一日與其談妥價錢及交付一張相片予伊次日即由該出賣者取得變造換
    貼被告相片之楊國欽身證，為被告於偵查中供認在卷（偵查卷四十頁正面），足
    見被告明知所故買之身分證係贓物無疑。凡此具證被告確有故買贓物及妨害公務
    犯意至為明顯。被告所稱顯係飾卸之詞，不足採信，其犯行洵堪認定。
二、核被告所為，係犯刑法第三百四十九條第二項故買贓物罪，第一百三十五條第一
    項妨害執行職務罪。公訴人認被告另犯刑法第二百十六條第二百十二條行使變造
    持種文書罪，因被告故買該變造國民身分證並未行使，即向警自首，其持有變造
    身分證係故買後之當然行為，法律亦未有處罰持有變造特種文書之規定，此部分
    不罰，公訴人就此認定，尚有未洽，惟因公訴人認此部分與被告所犯故買贓物罪
    有方法與結果之牽連犯關係，為裁判上一罪，本院爰不另為無罪之諭知。被告曾
    於八十一年間因違反麻醉藥品管理條例案件，經台灣高等法院判處有期徒刑六年
    六月，於八十四年一月十四日假釋出獄，於八十七年五月十六日縮刑期滿執行完
    畢，有台灣高等法院被告全國前案紀錄表及台灣高等法院檢察署案紀錄簡覆表在
    卷可按，五年內再犯有期徒刑以上之本罪，為累犯，應依刑法第四十七條加重其
    刑。所犯故買贓物罪，係於檢警發現前向警自首而接受裁判，業經承辦員警甲○
    ○在本院審理時證述明確，應依刑法第六十二條前段減輕其刑，依先加後減之例
    為之。被告所犯二罪，犯意各別，構成要件亦異，顯係另行起意而為，應予分論
    併罰。爰審酌被告素行不良（目前尚因犯毒品危害防制條例罪須執行至九十一年
    三月廿九日，有前開刑案紀錄簡覆表附卷可證，且正因犯槍砲彈藥刀械管制條制
    在台灣高等法院更審中，為被告所自承）犯後仍飾詞辯解尚乏悔意，犯罪之動機
    、手段、所生危害等一切情狀，分別量處如主文所示之刑，並定其應執行刑為有
    期徒刑拾月，以示懲儆。扣案陳國欽國民分證經變造（乙○○）照片部分，係被
    告所有，預備供行使變造國民身證罪用之物；電擊棒一支係被告所有，供犯罪所
    用之物，皆應依刑法第三十八條第一項第二款併予宣告沒收。
據上論斷，應依刑事訴訟法第二百九十九條第一項前段、刑法第三百四十九條第二項
、第一百三十五條第一項、第四十七條、第六十二條前段、第五十一條第五款、第三
十八條第一項第二款罰金罰鍰提高標準條例第一條前段判決如主文。
本案經檢察官簡逸微到庭執行職務
中      華      民      國       九十       年    三      月    廿二    日
                                      臺灣臺北地方法院刑事第九庭
                                          法  官  李  英  素
右正本證明與原本無異。
如不服本判決，應於判決送達後十日內，向本院提出上訴狀。
                                          書記官  楊  志  純
中      華      民      國       九十       年    三      月    廿三    日
附錄本案論罪科刑法條全文
刑法第三百四十九條第二項
收受贓物者，處三年以下有期徒刑、拘役或五百元以下罰金。
搬運、寄藏、故買贓物或為牙保者，處五年以下有期徒刑、拘役或科或併科一千元以
下罰金。
因贓物變得之財物，以贓物論。
刑法第一百三十五條第一項
對於公務員依法執行職務時，施強暴脅迫者，處三年以下有期徒刑、拘役或三百元以
下罰金。
意圖使公務員執行一定之職務或妨害其依法執行一定之職務或使公務員辭職，而施強
暴脅迫者，亦同。
犯前二項之罪，因而致公務員於死者，處無期徒刑或七年以上有期徒刑。致重傷者，
處三年以上十年以下有期徒刑。


司法院資訊處製作；財團法人民間司法改革基金會備份。
